ACORDAO-COMPLETO-2352458

ACÓRDÃO 6180/2019 ATA 26/2019 - SEGUNDA CÂMARA

VISTOS, relatados e discutidos estes autos em que se aprecia recurso de reconsideração interposto por Carlos José Castro Marques, ex-prefeito do município de Boqueirão/PB (gestão: 2005 a 2012) contra o Acórdão 8574/2017-TCU-Segunda Câmara, mediante o qual esta Corte julgou irregulares suas contas, condenou-a ao pagamento do débito apurado, bem como de multa individual fundamentada no art. 57 da Lei nº 8.443/1992,
ACORDAM os Ministros do Tribunal de Contas da União, reunidos em Sessão da Segunda Câmara, ante as razões expostas pelo Relator, em:
	9.1. conhecer do presente recurso de reconsideração, com fulcro nos arts. 32, inciso I, e 33 da Lei nº 8.443/1992, para, no mérito, negar-lhe provimento;
	9.2. dar ciência desta deliberação ao responsável e ao interessado.

Pedido de reexame interposto contra decisão que julgou as contas do recorrente irregulares e o condenou ao pagamento de débito e multa.

Segunda Câmara

Município de Boqueirão/PB.

3. Interessado/Recorrente/Responsáveis:
3.1. Interessado: Ministério do Turismo.
3.2. Recorrente: Carlos José Castro Marques (XXX.964.424-XX).
3.3. Responsável: Carlos José Castro Marques (XXX.964.424-XX).

13.1. Ministros presentes: Ana Arraes (Presidente), Augusto Nardes (Relator) e Raimundo Carreiro.
13.2. Ministro-Substituto convocado: Augusto Sherman Cavalcanti.
13.3. Ministros-Substitutos presentes: Marcos Bemquerer Costa e André Luís de Carvalho.

ACORDAO-COMPLETO-2514506

Acórdão 2682/2021 - Plenário

AUGUSTO NARDES

Ministro Aroldo Cedraz.

Transcrevo a seguir, com os ajustes de forma pertinentes, instrução elaborada pelo auditor da Secretaria de Recursos (peça 47) , com a qual concordaram os dirigentes daquela unidade (peças 48 e 49) :
"INTRODUÇÃO
1.	Trata-se de recurso de reconsideração interposto pelo Sr. Carlos José Castro Marques, prefeito do Município de Boqueirão-PB, no período 2005 a 2012, contra o Acórdão 8574/2017-TCU-Segunda Câmara (peça 25) .
1.1.	A deliberação recorrida apresenta o seguinte teor:
ACORDAM os Ministros do Tribunal de Contas da União, reunidos em sessão da Segunda Câmara, ante as razões expostas pelo Relator, e com fundamento nos arts. 1º, inciso I; 16, inciso III, alínea b; 19, caput; 23, inciso III; e 57 da Lei 8.443, de 16 de julho de 1992, em: 
9.1. julgar irregulares as contas do Sr. Carlos José Castro Marques e condená-lo ao pagamento da quantia de R$ 20.900,00 (vinte mil e novecentos reais) , fixando-lhe o prazo de 15 (quinze) dias, a contar da notificação, para comprovar, perante o Tribunal (art. 214, inciso III, alínea 'a', do Regimento Interno) , o recolhimento da dívida aos cofres do Tesouro Nacional, atualizada monetariamente e acrescida dos juros de mora, calculados a partir de 18/12/2008, até a data do recolhimento, na forma prevista na legislação em vigor; 
9.2 aplicar ao Sr. Carlos José Castro Marques, a multa prevista no art. 57 da Lei 8.443/1992, no valor de R$ 5.000,00 (cinco mil reais) , fixando-lhe o prazo de 15 (quinze) dias, a contar da notificação, para que comprove, perante o Tribunal (art. 214, inciso III, alínea 'a', do Regimento Interno-TCU) , o recolhimento da dívida aos cofres do Tesouro Nacional, atualizada monetariamente desde a data do acórdão até a do efetivo recolhimento, se for paga após o vencimento, na forma da legislação em vigor; 
9.3. autorizar, antecipadamente, caso seja requerido, o pagamento da dívida decorrente em até 36 (trinta e seis) parcelas mensais e consecutivas, nos termos do art. 26 da Lei 8.443/1992, c/c o art. 217 do Regimento Interno-TCU, fixando-se o vencimento da primeira parcela em 15 (quinze) dias, a contar do recebimento da notificação, e o das demais a cada 30 (trinta) dias, devendo incidir sobre cada uma os encargos devidos, na forma prevista na legislação em vigor, alertando o responsável que a falta de comprovação do recolhimento de qualquer parcela importará o vencimento antecipado do saldo devedor, nos termos do art. 217, § 2º, do Regimento Interno-TCU; 
9.4. autorizar a cobrança judicial da dívida, caso não atendida a notificação, nos termos do art. 28, inciso II, da Lei 8.443/92, caso não atendida a notificação.
HISTÓRICO
2.	Originalmente, estes autos tratam de tomada de contas especial instaurada pela Coordenação Geral de Convênios do Ministério do Turismo em desfavor do Sr. Carlos José Castro Marques, ex-prefeito do Município de Boqueirão-PB (período 2005-2012) , em razão da impugnação total de despesas, decorrente da não apresentação da documentação comprobatória  da boa e regular aplicação dos recursos no objeto do Convênio 1214/2008 (Siconv 700053/2008) , celebrado entre o Ministério do Turismo e o Município de Boqueirão-PB. 
2.1.	O mencionado convênio teve por objeto apoiar a implementação do projeto denominado 'Fest Verão Boqueirão 2008', conforme plano de trabalho aprovado (peça 2, p. 20-21) . Foram previstos R$ 157.500,00 para a execução do objeto, dos quais R$ 150.000,00 seriam repassados pelo concedente e R$ 7.500,00 corresponderiam à contrapartida da municipalidade (peça 2, p 26) .   Os recursos federais foram repassados em uma única parcela, mediante a ordem bancária 2008OB901445, no valor de R$ 150.000,00, emitida em 18/12/2008 (peça 2, p. 41) . O ajuste vigeu no período de 10/10/2008 a 31/12/2008 e previa a apresentação da prestação de contas até 10/3/2009, conforme cláusula quarta do termo de convênio relativa à vigência e ao prazo para apresentação da prestação de contas (peça 2, p. 25-26) .
2.2.	O Relatório de Tomada de Contas Especial 465/2014 (peça 3, p. 66-72) , concluiu pela ocorrência de dano ao erário, correspondente à integralidade dos recursos federais repassados, em virtude da impugnação integral das despesas realizadas, advinda da não comprovação da boa e regular aplicação dos recursos do convênio 1214/2008. A responsabilidade foi atribuída ao Sr. Carlos José Castro Marques, signatário da avença.
2.3.	A Controladoria-Geral da União, por meio do Relatório de Auditoria 504/2015 (peça 3, p. 92-96) , atestou a presença dos elementos e requisitos normativos para o prosseguimento do feito e concluiu que o Sr. Carlos José Castro Marques encontrava-se em débito com a Fazenda Nacional, pela integralidade dos recursos federais repassados no âmbito do Convênio 1214/2008.
2.4.	Com base nas conclusões do Relatório de Auditoria 504/2015, a CGU exarou o Certificado de Auditoria (peça 3, p. 97) e o Parecer do Dirigente do Órgão de Controle Interno (peça 3, p. 98) , conclusivos pela irregularidade das contas do responsável, constando, ainda, dos autos o Pronunciamento Ministerial (peça 3, p. 106) em que Ministro de Estado do Turismo declara haver tomado conhecimento das conclusões contidas nas peças aludidas.
2.5.	No âmbito do Tribunal, a Secex/MT (peça 6) concluiu pela responsabilidade do Sr. Carlos José Castro Marques pelo débito correspondente à integralidade dos recursos federais utilizados devido à não comprovação da boa e regular aplicação dos recursos repassados pelo Ministério do Turismo à Prefeitura do Município de Boqueirão-PB, propondo a citação do responsável. 
2.6.	Nos termos do despacho à peça 8, foi promovida a citação do responsável, mediante o Ofício 0065/2016-TCU/SECEX-MT, de 4/2/2016 (peça 10) , para que no prazo de 15 dias, apresentasse as alegações de defesa quanto às ocorrências descritas identificadas e/ou recolhesse o débito aos cofres do Tesouro Nacional, atualizados monetariamente desde as datas das ocorrências até o efetivo recolhimento. 
2.7. 	O Sr. Carlos José Castro Marques apresentou suas alegações de defesa (peça 19 e 20) , tempestivamente, no dia 22/3/2016.
2.8.	Ao se pronunciar sobre as alegações apresentadas a esta Corte, quanto à execução física do ajuste, a Unidade Técnica concluiu pelo cumprimento integral do objeto. No tocante à execução financeira, acompanhou parcialmente a conclusão do MTur e se posicionou por não comprovados os gastos com toldos em estrutura metálica (R$ 5.000,00) , cabines sanitárias (R$ 3.000,00) , equipe de segurança (R$ 5.500,00) e material promocional (R$ 7.400,00) , remanescendo um débito residual de R$ 20.900,00 (peça 21, p. 6) .
2.9.	Ao fim, a Secex/MT propôs o acolhimento parcial das alegações de defesa, julgamento pela irregularidade das contas, condenação para a restituição do débito de R$ 20.900,00 e a aplicação da multa do art. 57 da Lei nº 8.443/92 (peça 21, p. 6-7) .
2.10.	O Ministério Público junto ao TCU aquiesceu à proposta da unidade técnica pela irregularidade das contas, com a ressalva de que o julgamento deveria se fundamentar nas alíneas b e c do inciso III do art. 16 da Lei nº 8.443/92 e o débito a ser imputado ao responsável deveria corresponder à integralidade dos recursos repassados (peça 24) . 
2.11. 	O Tribunal de Contas da União, em sessão da 2ª Câmara, proferiu Acórdão 8574/2017-TCU-Segunda Câmara (peça 25) .
2.12. 	Inconformado com a decisão, o Sr. Carlos José Castro Marques interpôs o presente recurso de reconsideração (peça 38) .
EXAME DE ADMISSIBILIDADE
3.	Reitera-se o exame preliminar de admissibilidade (peça 40) , ratificado à peça 43 pelo Relator, Ministro Augusto Nardes, que concluiu pelo conhecimento recurso de reconsideração interposto pelo Sr. Carlos José Castro Marques contra o Acórdão 8574/2017-TCU-Segunda Câmara, todavia sem atribuição de efeito suspensivo, nos termos do artigo 32, parágrafo único, da Lei 8.443/92, c/c o artigo 285, § 2º, do RI/TCU.
EXAME TÉCNICO
4.	Delimitação do recurso.
4.1.	Constitui objeto do presente recurso verificar se:  
	a) os argumentos e documentos apresentados pelo Sr. Carlos José Castro Marques comprovam a plena execução do objeto do Convênio 1214/2008; 
	b) a alegada ausência de dano ao erário afasta a responsabilidade do Sr. Carlos José Castro Marques.	
Da plena execução do Convênio 1214/2008
Razões recursais
5.	Alega o recorrente que é incabível o julgamento pela irregularidade das contas visto que o objeto do convênio foi devidamente executado de acordo com a especificação prevista no plano de trabalho aprovado (peça 38, p. 4) .
5.1.	Defende que a parcela impugnada pelo TCU, no valor de R$ 20.900,00, foi adequadamente utilizada na execução da festividade 'Fest Verão Boqueirão 2008' (peça 38, p. 4) .
5.2. 	Especificamente em relação aos itens geradores do débito de R$ 20.900,00, o recorrente  argumenta que:
	a) bandeiras: as mesmas ficavam localizadas, tanto ao longo da Praça de Eventos, quanto em outras ruas principais da cidade de Boqueirão; fotografias anexadas ao recurso comprovam que as bandeiras foram confeccionadas e utilizadas durante a realização do evento; não há que se imputar débito no montante de R$ 7.400,00 (peça 38, p. 6-8) ;
	b)  locação de toldos: há nos autos fotografias demonstrando claramente a existência dos mesmos, bem como sua utilização por parte da população; encaminha declaração de prestação de serviços da empresa contratada para o fornecimento dos 10 toldos em estrutura metálica, onde se informa que os 10 toldos em estrutura metálica foram instalados e utilizados, durante o Fest Verão (peça 38, p. 8-11) ;
	c) locação de banheiros químicos: os banheiros estavam localizados na Rua Inácio Bonfim Truta, rua esta centrada atrás da Praça de Eventos (palco) para uso do público; há  declaração da empresa responsável pelo fornecimento dos banheiros químicos que comprova a contratação de 10 (dez) unidades para 3 diárias (peça 38, p. 11-13) ;
	d) contratação de equipe de segurança: equipe composta de 14 profissionais qualificados na área de segurança privada foi contratada para a realização de revista, abordagem e proteção ao público durante o evento; há nos autos declaração com os nomes dos seguranças contratados e demais dados da contratação (peça 38, p. 13-15) .
5.3. 	Menciona decisão judicial que lhe seria favorável  - Ação Civil Pública de Improbidade Administrativa n. 0000250.38.2013.405.8201, Justiça Federal - segundo a qual não restou demonstrado o dolo do agente em lesar o erário, enriquecimento ilícito ou violação aos princípios  da administração pública (peça 38, p. 16) .
Análise
6. 	Não assiste razão ao recorrente.
6.1.	Revisitando a decisão recorrida, exsurge, em suma, o seguinte fundamento utilizado para a condenação em débito de R$ 20.900,00 e pela imputação da multa prevista no art. 57 da Lei 8.443/1992 ao Sr. Carlos José Castro Marques: não comprovação da boa e regular aplicação dos recursos repassados pelo Ministério do Turismo à Prefeitura do Município de Boqueirão-PB, por meio do Convênio 1214/2008 (Siconv 7200053/2008) , tendo em vista a não apresentação de elementos capazes de comprovar a correta execução parcial dos recursos federais recebidos. A conduta importou descumprimento do art. 70, parágrafo único, da Constituição Federal de 5 de outubro de 1988, do art. 56 da Portaria Interministerial MP/MF/MCT 127/2008 e da cláusula 12ª, §2º, alínea 'k', do termo de Convênio 1214/2008 (peça 21) . 
6.2.	Consoante se extrai da Nota Técnica de Reanálise 318/2013, o débito de R$ 20.900,00 atribuído ao recorrente corresponde aos seguintes itens não comprovados (peça 3, p. 32-37) : 
	Itens não comprovados
	Resposta do Concedente
	Valor Glosado

	Material promocional (bandeiras 0,50cm x 0,40cm em tecido) 
	Apresentada declaração sem exemplares do material produzido. 
	 R$ 7.400,00

	Locação de toldos em estrutura metálica medindo 5 x 7
	Não foram enviadas fotos que pudessem comprovar a efetiva locação dos toldos conforme previsto no Plano de Trabalho
	R$ 5.000,00

	Locação de cabines sanitárias
	Nada foi apresentado que pudesse comprovar a contratação de banheiros químicos.
	R$ 3.000,00

	Contratação de equipe de segurança
	Foi apresentada apenas a listagem dos seguranças. Não contém o valor recebido por cada profissional. Assim como não foram apresentadas fotografias.
	R$ 5.500,00

6.3. 	No presente recurso, o recorrente juntou fotografias que seriam das bandeiras (peça 38, p. 6-8) , fotografias que seriam do toldo (peça 38, p. 9-10) , declaração de prestação de serviços de instalação de toldos (peça 38, p. 26) , 'print' extraído do Google Maps com a localização de onde estariam os banheiros químicos (peça 38, p. 12) , declaração da empresa responsável pelo fornecimento dos banheiros químicos (peça 38, p. 25) , declaração de prestação de serviços de empresa de segurança (peça 38, p. 27) . 
6.4.	Compulsando os autos, verifica-se, ainda, que foram apresentados pelo recorrente extrato da conta bancária específica do período de recebimento da parcela única (peça 19, p. 14-17) , justificativa para inexigibilidade 004/2008 e adjudicação e homologação do convite 018/2008 (peça 19, p. 18-27) , cópia dos contratos firmados (peça 19, p. 28-36) e documentação comprobatória da execução do objeto (peça 19, p. 37-92; peça 20, 1-48) .
6.5.	A partir da análise dos elementos probatórios contidos dos autos, em relação ao débito de R$ 20.900,00, tem-se que:
	a) material promocional, R$ 7.400,00: não foram apresentadas fotografias aptas a comprovarem a despesa, como também não foram apresentados os exemplares do material promocional, subsistindo o débito; 
	b) locação de toldos em estrutura metálica, R$ 5.000,00: foi apresentada declaração de prestação do serviços acompanhada de fotografias que comprovam a despesa, excluindo-se o débito correspondente;
	c) locação de cabines sanitárias, R$ 3.000,00: não restou comprovada a despesa visto que foram apresentados 'print' extraído do Google Maps da área do evento e declaração da empresa responsável pelo fornecimento dos banheiros químicos, desacompanhados de material fotográfico probatório; 
	d) contratação de equipe de segurança, R$ 5.500,00: tendo sido apresentada a relação nominal dos empregados contratados com o CPF, valor recebido e assinatura, constata-se a comprovação deste item.
6.6.	Dessa forma, no exame do presente recurso, entende-se que foram comprovadas as despesas de R$ R$ 10.500,00 do valor do débito de R$ de R$ 20.900,00 estabelecido no acórdão recorrido. Portanto, remanesce como não comprovada a aplicação de R$ 10.400,00, ou seja, este é o débito que remanesce ao recorrente.
6.7. 	Quanto à alegação de que há decisão judicial favorável ao recorrente, no caso a Ação Civil Pública de Improbidade Administrativa n. 0000250.38.2013.405.8201/Justiça Federal, reafirma-se que no ordenamento jurídico brasileiro vigora o princípio da independência das instâncias, em razão do qual podem ocorrer condenações simultâneas nas diferentes esferas jurídicas (cível, criminal e administrativa) .  Esse entendimento está respaldado  pelo Poder Judiciário, a exemplo dos seguintes julgados: Mandados de Segurança (MS) 21.948-RJ, 21.708-DF e 23.625-DF, todos do STF; e MS 7138-DF e 7042-DF, do STJ.
6.8.	Acrescenta-se que a independência das instâncias só deixa de prevalecer quando a decisão judicial que declara a inexistência do fato ou nega sua autoria é proferida em ação de natureza criminal. Tratando-se de ação civil, prevalece a regra geral, que é a incomunicabilidade das instâncias civil, penal e administrativa (Acórdão 2983/2016-TCU-Primeira Câmara, Rel. Min. Bruno Dantas) .
Do dano ao erário
Razões recursais
7.	 Afirma o recorrente que foi constatada a efetiva realização do evento nos moldes estabelecidos pelo Convênio 1214/2008, sem a existência prejuízo aos cofres públicos (peça 38, p. 16) .
7.1.	Defende que há nexo causal entre os correspondentes recursos federais e a execução da festividade, não restando comprovado que o então gestor, à época, envolveu-se em esquema criminoso, locupletou-se de verba pública ou causou qualquer dano ou prejuízo ao erário (peça 38, p. 16) .
Análise
8.	Não assiste razão ao recorrente. 
8.1. 	Embora alegue não ter causado dano ou prejuízo ao erário, atribui-se ao recorrente débito decorrente da impugnação parcial das despesas relativas ao Convênio 1214/2008 haja vista a ausência de comprovação dos gastos com cabines sanitárias (R$ 3.000,00) e material promocional (R$ 7.400,00) , remanescendo débito de R$ R$ 10.400,00 conforme análise realizada no item precedente desta instrução.
8.2.	Portanto, a ausência de elementos probatórios da regularidade de despesas no valor de R$ 15.400,00 impede a aferição do correspondente nexo de causalidade entre receitas e despesas. 
CONCLUSÃO
9.	Da análise do recurso apresentado, conclui-se que:
	a) foram comprovadas despesas no valor de R$ 10.500,00 do valor do débito de R$ de R$ 20.900,00 estabelecido no  acórdão recorrido; remanesce como não comprovada a aplicação de R$ 10.400,00;
 	b) embora alegue não ter causado dano ou prejuízo ao erário, atribui-se ao recorrente débito decorrente da impugnação parcial das despesas relativas ao Convênio 1214/2008  haja vista a ausência de comprovação dos gastos com cabines sanitárias (R$ 3.000,00) e material promocional (R$ 7.400,00) .
PROPOSTA DE ENCAMINHAMENTO
10.	Ante o exposto, submete-se à consideração superior a presente análise do recurso de reconsideração interposto pelo Sr. Carlos José Castro Marques contra o Acórdão 8574/2017-TCU-Segunda Câmara, propondo-se, com fundamento nos artigos 32, inciso I, e 33 da Lei 8.443/1992, c/c o artigo 285 do RI/TCU:
	a) conhecer do recurso de reconsideração interposto, no mérito, dar-lhe provimento parcial;
	b) dar nova redação ao item 9.1 do Acórdão 8574/2017-TCU-Segunda Câmara, que passa a ter o seguinte teor:
9.1. julgar irregulares as contas do Sr. Carlos José Castro Marques e condená-lo ao pagamento da quantia de R$ 10.400,00 (quinze mil e quatrocentos reais) , fixando-lhe o prazo de 15 (quinze) dias, a contar da notificação, para comprovar, perante o Tribunal (art. 214, inciso III, alínea 'a', do Regimento Interno) , o recolhimento da dívida aos cofres do Tesouro Nacional, atualizada monetariamente e acrescida dos juros de mora, calculados a partir de 18/12/2008, até a data do recolhimento, na forma prevista na legislação em vigor; 
	c) em razão da comprovação parcial do débito originalmente imposto à recorrente, propõe-se a redução do valor da multa aplicada com fundamento no art. 57, da Lei 8.443/1992, por meio do item 9.2, do Acórdão 8574/2017-TCU-Segunda Câmara;
	d) dar ciência da deliberação que vier a ser adotada ao recorrente e aos demais interessados."
2.	O representante do Ministério Público junto ao TCU, Subprocurador-Geral Paulo Soares Bugarin, discorda do entendimento da Serur, pois entende que os documentos acostados aos autos pelo ora recorrente continuam sem demonstrar a correta aplicação da parcela dos recursos anteriormente questionada por esta Corte de Contas (débito remanescente de R$ 20.900,00) .
3.	Dessa forma, manifesta-se no sentido de conhecer do recurso de reconsideração para, no mérito, negar-lhe provimento, mantendo-se os exatos termos do Acórdão 8574/2017-TCU-Segunda Câmara (peça 50) .
	É o Relatório.

8.1. Paulo Ítalo de Oliveira Vilar. OAB/PB 14.233, procuração à peça 11.

Subprocurador-Geral Paulo Soares Bugarin.

TOMADA DE CONTAS ESPECIAL. CONVÊNIO. NÃO COMPROVAÇÃO DA REGULAR APLICAÇÃO DA INTEGRALIDADE DOS RECURSOS REPASSADOS. CONTAS IRREGULARES. DÉBITO. MULTA. RECURSO DE RECONSIDERAÇÃO. CONHECIMENTO. RAZÕES RECURSAIS INSUFICIENTES PARA ALTERAR O JUÍZO. NEGATIVA DE PROVIMENTO.

TOMADA DE CONTAS ESPECIAL (TCE)

Secretaria de Recursos (Serur).

Examina-se nesta oportunidade recurso de reconsideração interposto por Carlos José Castro Marques, ex-prefeito do município de Boqueirão/PB (gestão: 2005 a 2012) contra o Acórdão 8574/2017-TCU-Segunda Câmara, mediante o qual esta Corte julgou irregulares suas contas, condenou-o ao pagamento do débito apurado, bem como de multa individual fundamentada no art. 57 da Lei nº 8.443/1992.
O ex-prefeito foi apenado em razão da não comprovação da regular aplicação da totalidade dos recursos repassados à prefeitura por intermédio do Convênio 1214/2008, cujo objeto era apoiar a realização do "Fest Verão Boqueirão 2008", no período de 10 a 12 de outubro de 2008.
Preliminarmente, ratifico meu despacho pelo conhecimento da presente peça recursal como recurso de reconsideração porquanto atendidos os requisitos de admissibilidade previstos nos arts. 32, inciso I, e 33 da Lei nº 8.443/1992 (peça 43) .
No tocante ao mérito, a Secretaria de Recursos (Serur) , em pareceres uniformes (peças 47 a 49) , propõe o provimento parcial do recurso de maneira a reduzir o débito e a multa em razão de novos comprovantes trazidos aos autos pelo ora recorrente.
Divergindo do entendimento da Serur, o representante do Ministério Público junto ao TCU (MP/TCU) , Subprocurador-Geral Paulo Soares Bugarin, propõe negar provimento à peça recursal, com a manutenção dos exatos termos do Acórdão 8574/2017-TCU-Segunda Câmara.
Feito breve resumo do processo, passo a decidir.
Com as devidas vênias à unidade técnica, posiciono-me em conformidade com o entendimento do MP/TCU, cujos fundamentos incorporo às minhas razões de decidir, sem prejuízo das considerações a seguir.
O recorrente não trouxe elementos capazes de provocar a reforma do acórdão adversado. Em síntese, sustenta que: 
	(i) houve execução integral do ajuste sob análise;
	(ii) a ausência de dano ao erário afasta a sua responsabilidade.
As duas alegações acima não devem prosperar, visto que a execução do objeto do convênio, qual seja, a realização do "Fest Verão Boqueirão 2008", não indica que o ex-prefeito comprovou a regular aplicação da totalidade dos recursos aplicados.
Afinal, a jurisprudência desta Corte é no sentido de que:
Para comprovar a boa e regular aplicação de recursos públicos transferidos por força de convênios celebrados com a União, não basta a simples apresentação da prestação de contas do ajuste. É imprescindível que o responsável evidencie, por meio de documentos idôneos, que o objeto do convênio foi efetivamente executado com os valores recebidos. Tal evidenciação só se dá mediante inequívoca comprovação da existência de nexo de causalidade entre a fonte de receita e os gastos para consecução do objeto do ajuste. Assim, é imperioso que, com os documentos apresentados com vistas a comprovar o bom emprego dos valores públicos, seja possível constatar que eles foram efetivamente utilizados no objeto pactuado, de acordo com os normativos legais e regulamentares vigentes. (Acórdão 6098/2017-TCU-Primeira Câmara, Relator: Min. Benjamin Zymler, constante da "Jurisprudência Selecionada") (Grifo nosso) 
O representante do Parquet especializado, Subprocurador-Geral Paulo Soares Bugarin, em seu parecer à peça 50, apresentou as razões pelas quais o presente recurso não deve ser provido, in verbis:
 (...) 
14. No caso em exame, as fotografias apresentadas pelo recorrente tinham sido juntadas e examinadas anteriormente nestes autos, mostrando-se insuficientes para comprovar as despesas em tela (peça 2, p. 95-99; peça 3, p. 1-14; peça 19, p. 43-53 e 58-83; peça 21, p. 3) . Essas fotografias não contemplam imagens dos banheiros químicos e dos seguranças, a maioria delas não apresenta enquadramento que permita identificar o evento fotografado e, em geral, não é possível aferir se o fornecimento registrado está de acordo com o plano de trabalho em termos de quantidade e especificação técnica.
15. Em complementação às fotografias, o recorrente apresentou declarações da empresa Show Promoções e Eventos, contratada para a realização do evento. Porém, neste Tribunal prevalece o entendimento de que essas declarações possuem baixa força probatória, atestando tão somente a existência da declaração, mas não o fato declarado (Acórdão 654/2009-TCU-Segunda Câmara, Rel. Min. Benjamin Zymler; 2834/2015-2ª Câmara, Rel. Min. Augusto Nardes; 5407/2016-2ª Câmara, Rel. Min. Raimundo Carreiro; entre outros) .
16. A rigor, não foi identificada a atestação do recebimento desses serviços por parte do Município convenente, nem mesmo na nota fiscal emitida pela empresa contratada para a realização do evento (peça 20, p. 39) , sendo esta uma das ressalvas constantes na Nota Técnica de Reanálise Financeira nº 0655/2013 (peça 3, p. 49) . Tampouco há registros da subcontratação de fornecedores pela empresa Show Promoções e Eventos, ou qualquer outro documento capaz de demonstrar que os itens impugnados foram devidamente realizados. (Grifo nosso) 
 (...) 
Trago a seguir jurisprudência desta Corte de Contas, a qual pode ser aplicada a este recurso sob análise:
Fotografias isoladamente consideradas possuem baixo poder probatório, especialmente quando não contêm informações como data, imagens da localização do objeto e outras capazes de estabelecer nexo de causalidade entre a obra executada e os recursos federais repassados. (Acórdão 1824/2015-TCU-Primeira Câmara, Relator: Min. Benjamin Zymler, constante da "Jurisprudência Selecionada") 
As declarações de terceiros provam tão-somente a existência da declaração, mas não o fato declarado, competindo ao interessado demonstrar a veracidade do alegado. (Acórdão 2455/2013-TCU-Plenário, Relator: Min. José Jorge, constante da "Jurisprudência Selecionada") 
Declarações e fotografias não têm pleno valor probatório, sobretudo quando desacompanhadas de documentos capazes de estabelecer o nexo causal entre os recursos recebidos da União e as despesas incorridas na execução do objeto do convênio. (Acórdão 9953/2016-TCU-Segunda Câmara, Relator: Min. Subst. André Carvalho, constante da "Jurisprudência Selecionada") 
Por fim, ressalto que na fiscalização dos gastos públicos, privilegia-se, como princípio básico, a inversão do ônus da prova de maneira que cabe ao gestor comprovar a regular aplicação dos recursos públicos sob sua responsabilidade, em conformidade com o art. 70, parágrafo único, da Constituição Federal e art. 93 do Decreto-Lei 200/1967, c/c o art. 66 do Decreto 93.872/1986.
	Ante o exposto, VOTO no sentido que o Tribunal adote a deliberação que ora submeto a este Colegiado no sentido de conhecer e negar provimento a este recurso de reconsideração.
TCU, Sala das Sessões Ministro Luciano Brandão Alves de Souza, em 30 de julho de 2019.
Ministro JOÃO AUGUSTO RIBEIRO NARDES
Relator